【裁判字號】    89,易緝,21
【裁判日期】    900307
【裁判案由】    詐欺
【裁判全文】
臺灣嘉義地方法院刑事判決                          八十九年度易緝字第二一號
    公  訴  人  臺灣嘉義地方法院檢察署檢察官
    被      告  龔福棋
                乙○○
右列被告因詐欺案件，經檢察官提起公訴（八十八年度偵字第四三五五號、五六三九
號、五六四○號、五六四一號、五六四二號），本院判決如左：
    主  文
龔福棋、乙○○均無罪。
    理  由
一、公訴意旨略以：被告龔福棋、乙○○共同基於意圖為自己不法所有之概括犯意，
    於民國八十五年十一月十日，以招攬自該日起至八十七年十二月十日止之互助會
    ，約定活會會員每次須繳納新臺幣（下同）一萬元扣除標金後之會款，死會會員
    則每期繳納一萬元會款予得標人，並利用會員間彼此不認識及須以電話聯絡每月
    欲投標金額之便，於會員甲○○、丙○○、己○○、戊○○（以其夫許志勇名義
    參加上開互助會）、丁○○以電話表示欲投標之金額後，即偽稱他人已得標之方
    式，連續使甲○○、丙○○、己○○、戊○○、丁○○等之活會會員陷於錯誤，
    誤以為係其他會員得標，而仍按月依龔福棋、乙○○所謊稱之得標金額交付會款
    予其二人。龔福棋、乙○○因而分別向甲○○、丙○○、己○○、戊○○、丁○○詐得六萬一千五百元、七萬二千元、二十萬一百元、六萬七千元、六萬七千元
    等款項。案經被害人甲○○、丙○○、己○○、戊○○、丁○○訴請偵辦，因認
    被告犯詐欺取財罪嫌。
二、按犯罪事實應依證據認定之，無證據不得推定其犯罪事實。又不能證明被告犯罪
    者，應諭知無罪之判決，刑事訴訟法第一百五十四條、第三百零一條第一項分別
    定有明文。再告訴人之告訴，係以使被告受刑事訴追為目的，是其陳述是否與事
    實相符，仍應調查其他証據以資審認，最高法院五十二年台上字第一三００號著
    有判例。又按刑法第三百三十九條第一項之詐欺罪，須行為人施用詐術，致他人
    陷於錯誤而為財物之交付始可，如行為人並未施用詐術，或其所用方法不能認係
    詐術，亦不致使人陷於錯誤，即均與該條之構成要件有間（最高法院四十六年
    度臺上字第二六０號判例參照），合先敘明。
三、公訴人認被告涉犯詐欺取財罪，係以：被害人甲○○、丙○○、己○○、戊○○
    、丁○○於偵查中之指訴，並有互助會單影本在卷可憑為主要之論據。訊據被告
    龔福棋、乙○○均矢口否認有詐欺之情事，被告龔福棋辯稱：本件互助會會期自
    八十五年十一月十日，至八十七年十二月十日止，然其於八十六年三月份即被公
    司派至大陸工作，平均每三個月才回台灣一次，並無實際參與互助會之相關事宜
    ，僅係名義上之會首等語；被告乙○○則辯稱：前起互助會確由其先生即被告龔
    福棋召集並主持，然本件互助會因先生必須至大陸工作，即全權交由其處理，被
    害人丙○○、戊○○、丁○○等皆其先生任職人蔘製藥廠之同事，彼此均互相認
    識，其餘會員則為被告之親朋好友，本會因第二會即八十六年一月十日由會員張
    振成以三千元得標後，於同年三月拒繳死會會款，倒會二十三萬元，第四會即同
    年三月十日由會員林幸如以三千六百元得標後，旋於同年四月份逃匿無蹤，倒會
    二十一萬元，被告雖力圖挽回，使互助會繼續開標，惟至被告於同年九月十一日
    （十日因小孩生病就醫故延後一日開標）以四千二百元得標，除會員吳清水、林
    英昭、丙○○、陳孝道、吳淑芬仍願繳納會款外，其餘會員因害怕被告經濟能力
    不佳，均拒絕繳納會款，使被告更陷入困境，不得不宣布停標，實無蓄意詐欺等
    語，並提出會員張振成、林幸如簽發之本票影本二紙附卷。
四、經查，被害人甲○○、丙○○、己○○、戊○○、丁○○於偵查中之指訴，均係
    猜測之詞，其等因一時找不到被告二人，情急之下即陸續提出刑事告訴，嗣於本
    院審理時，因分別已於庭外與被告達成和解，當場取得被告償還之現金，並表示
    本件純屬誤會，有和解書影本二份在卷可稽，而均不願出庭應訊說明原委，則其
    等提起本件告訴，有假藉刑事訴追遂行民事索債之嫌；綜上，被告所辯當屬可採
    。此外，復查無其他積極之證據足資證明被告確有詐欺取財之犯行，本件被告犯
    罪事實即屬不能證明，依法自應諭知無罪之判決。
據上論斷，應依刑事訴訟法第三百零一條第一項，判決如主文。
本案經檢察官張長樹到庭執行職務。
中      華      民      國    九十      年      三      月      七      日
                                臺灣嘉義地方法院刑事第二庭
                                        法  官  唐  淑  民
右正本證明與原本無異。
如不服本判決，應於判決送達後十日內向本院提出上訴狀( 應附繕本 )。
中      華      民      國    九十      年      三      月      十二    日
                                        書記官  林  育  興


司法院資訊處製作；財團法人民間司法改革基金會備份。
